【裁判字號】    99,易,1481
【裁判日期】    990624
【裁判案由】    竊盜
【裁判全文】
臺灣臺北地方法院刑事判決              99年度易字第1481號
公  訴  人  臺灣臺北地方法院檢察署檢察官
被      告  甲○○
上列被告因竊盜案件，經檢察官聲請簡易判決處刑（99年度速偵
字第99號），本院認為不宜，改依通常程序判決如下：
    主  文
甲○○竊盜，處拘役貳拾日，如易科罰金，以新臺幣壹仟元折算
壹日。
    事  實
一、甲○○因罹患有嚴重型憂鬱症及竊盜癖，於情緒不穩、焦慮
    、強迫意念等精神症狀下，會出現衝動控制差及強迫行為，
    其於99年5 月13日9 時15分許，行經臺北市○○區○○路2
    段60號「華君藥局」門前，因上開病症發作，以致精神出現
    障礙，對外界事務理會與判斷能力，即依其辨識而行為之能
    力，已達較普通人之平均程度顯著減低之程度，竟基於意圖
    為自己不法所有之犯意，徒手竊取該藥局置放於前揭處所門
    前之五月花衛生紙1 袋（總共8 小包，價值新臺幣105 元）
    得手。嗣甲○○正欲離去之際，即為藥局藥師王祝君發覺並
    報警處理，而查知上情。
二、案經臺北市政府警察局文山第二移送報告臺灣臺北地方法院
    檢察署檢察官聲請簡易判決處刑。
    理  由
壹、程序部分
    按被告以外之人於審判外之言詞或書面陳述，除法律有規定
    者外，不得作為證據。又被告以外之人於審判外之陳述，雖
    不符前4 條之規定，而經當事人於審判程序同意作為證據，
    法院審酌該言詞陳述或書面陳述作成時之情況，認為適當者
    ，亦得為證據。當事人、代理人或辯護人於法院調查證據時
    ，知有第159 條第1 項不得為證據之情形，而未於言詞辯論
    終結前聲明異議者，視為有前項同意，刑事訴訟法159 條第
    1 項、第159 條之5 分別定有明文。查證人王祝君於警詢中
    所為之陳述，固係審判外之陳述而屬傳聞證據，惟檢察官、
    被告甲○○就上開審判外之陳述，於本院審理中，並不爭執
    證據能力，復未曾於言詞辯論終結前聲明異議，而本院審酌
    該證人陳述作成時之情況，並無違法取證及證明力過低之瑕
    疵，亦認以之作為證據為適當，依前揭規定說明，自得為證
    據。
貳、實體部分
一、上揭犯罪事實，業經被告於警詢、偵查及本院審理中均坦承
    不諱（見99年度速偵字第99號偵查卷第5 頁至第7 頁、第30
    頁、本院99年6 月17日準備程序筆錄第2 頁），核與證人王
    祝君於警詢中證述情節相符合（同前偵查卷第10頁），復有
    贓物認領保管單1 份及現場照片2 張附卷可佐，足徵被告前
    開自白與事實相符，洵堪採信。本案事證明確，被告犯行洵
    堪認定，應予依法論科。
二、核被告所為係犯刑法第320 條第1 項之普通竊盜既遂罪。又
    依被告於警詢及偵查中供稱：其知悉偷竊係不法行為，但因
    罹患有精神疾病，難以控制自己行為等語（同前偵查卷第7
    頁、第20頁），且觀諸被告所提出之中華民國身心障礙手冊
    （同前偵查卷第30頁）亦明確記載被告罹患有中度精神障礙
    ，另佐以被告前曾於95年間因犯竊盜案件，經本院斯時囑託
    國軍北投醫院就被告行為時之精神狀態鑑定結果，認被告罹
    患有嚴重型憂鬱症及竊盜癖，其精神狀態會因精神症狀干擾
    而異，目前仍呈現情緒不穩（以焦慮症狀為主）、強迫意念
    、衝動控制差等症狀（依描述個案所偷竊的物品例如食物、
    毛巾、電池與牙膏，非屬自己之必要物品，偷竊前會出現焦
    慮緊張症狀，偷竊行為之後則感到輕鬆，完全符合竊盜癖之
    診斷）；個案被評估當時意識狀態雖處於清楚狀態，但認知
    功能及現實判斷能力仍明顯受精神症狀所影響，依個案臨床
    症狀與犯案行為關聯性（當其焦慮症狀穩定時不會出現偷竊
    行為），是故判斷個案之犯罪當時精神狀態是處於精神耗弱
    狀態（只能部分正確處理自己事務之程度），此有該院95
    年12月20日醫修字第0950002888號函檢附精神鑑定報告書1
    份在卷可稽（附於本院卷）。是本院綜合被告案發前後之行
    為、精神病史及上開鑑定報告，認被告於本案案發行為時，
    確實已因上開病症發作，以致精神出現障礙，對外界事務理
    會與判斷能力，即依其辨識而行為之能力，已達較普通人之
    平均程度顯著減低之程度，自應依刑法第19條第2 項之規定
    ，減輕其刑。爰審酌被告犯罪之手段、所得之財物價值不高
    ，竊盜情節亦非重大，查扣之財物已全部發還被害人，及被
    告犯後坦認犯行、態度良好等一切情狀，量處如所主文所示
    之刑，並諭知易科罰金之折算標準。
據上論斷，應依刑事訴訟法第452 條、第299 條第1 項前段，刑
法第320 條第1 項、第19條第2 項、第41條第1 項前段，刑法施
行法第1 條之1 ，判決如主文。
本案經檢察官楊婉鈺到庭執行職務。
中    華    民    國    99    年    6     月    24    日
                        臺灣臺北地方法院刑事第十七庭
                                   法  官   賴淑美
以上正本證明與原本無異。
如不服本判決應於收受送達後10日內向本院提出上訴書狀，並應
敘述具體理由；其未敘述上訴理由者，應於上訴期間屆滿後20日
內向本院補提理由書（均須按他造當事人之人數附繕）「切勿逕
送上級法院」。
                                   書記官   許翠燕
中    華    民    國    99    年    6     月    30    日
附錄本件論罪科刑法條全文：
（普通竊盜罪、竊佔罪）
意圖為自己或第三人不法之所有，而竊取他人之動產者，為竊盜
罪，處 5 年以下有期徒刑、拘役或 5 百元以下罰金。
意圖為自己或第三人不法之利益，而竊佔他人之不動產者，依前
項之規定處斷。
前二項之未遂犯罰之。

司法院資訊處製作；財團法人民間司法改革基金會備份。
